---
title: "Efetivo rebanho bovino (Bos taurus)"
description: "Total do rebanho bovino no Brasil ano de 1974 - 2019"
author script: 
  - name: "Ítalo Marques-Monteiro"
    github: https://github.com/italomarquesmonteiro
    kaggle: https://www.kaggle.com/talomarquesmonteiro
    linkedin: linkedin.com/in/ítalo-monteiro-0b2516144
    lattes: http://lattes.cnpq.br/7174985368517137
    orcid_id: https://orcid.org/0000-0003-4367-1034
    affiliation: Anhanguera College  
        - Department: Veterinary Medicine
date: "2023-05-25"
output: html_document
---
```{r setup, include=FALSE}
knitr::opts_chunk$set(echo = TRUE)
```
 
   *package* [`{tidyverse}`](https://www.tidyverse.org) possui um ecossistema de packages:
                           ->[{`ggplot2`}](https://ggplot2.tidyverse.org/).
                            ->[{`tibble`}](https://tibble.tidyverse.org/).
                             ->[{`tidyr`}](https://tidyr.tidyverse.org/).
                              ->[{`dplyr`}](https://dplyr.tidyverse.org/).
                               ->[{`readr`}](https://readr.tidyverse.org/).
                                ->[{`purrr`}](https://purrr.tidyverse.org/).
                                 ->[{`forcats`}](https://forcats.tidyverse.org/).
   *package* [{`geobr`}](https://github.com/ipeaGIT/geobr). Tem fácil acesso a conjuntos de dados espaciais oficiais do Brasil como objetos 'sf' em R. O pacote inclui uma ampla gama de dados geoespaciais disponíveis em várias escalas geográficas e por vários anos com atributos harmonizados, projeção e topologia fixa.
                 - Dados do Instituto Brasileiro de Geografia e Estatística[`IBGE`](https://concla.ibge.gov.br/classificacoes/por-tema/codigo-de-areas/codigo-de-areas)

```{r} 
library(tidyverse)
library(geobr)
```


Informações de dados espaciais do Brasil
```{r}
municipios_br <- geobr::read_municipality(year = 2020) |>
    dplyr::rename(
        id_municipio = code_muni) |>
    dplyr::glimpse()
```


Diretório de trabalho
```{r}
setwd("C:/Users/italo/OneDrive/Área de Trabalho/VsCode/basedosdados/")
```



Dados coletados pelo [{`IBGE`}](https://www.ibge.gov.br)
        -> Departamento: [{`Pesquisa pecuaria municipal`}](https://www.ibge.gov.br/estatisticas/economicas/agricultura-e-pecuaria/9107-producao-da-pecuaria-municipal.html?=&t=downloads)

Dados tratados pela equipe [{`Base dos dados`}](https://basedosdados.org)
```{r}
efetivo <- readr::read_csv("efetivo_rebanhos.csv") |>
    dplyr::glimpse()
```

Bovino [{`Bos taurus`}](https://pt.wikipedia.org/wiki/Bovinos) 
    - Os bovinos estão distribuídos por todos os continentes e com enorme importância econômica 
            como fonte de leite e carne para o homem.
```{r}
df <- efetivo |>
  dplyr::filter(
    ano == 2019 &
        tipo_rebanho == "Bovino")

df_bovino <- municipios_br |>
  dplyr::left_join(df) |>
  dplyr::glimpse()
```



maior rebanho 1141763 Porto Velho, RO
menor rebanho 10 Limoeiro Do Ajuru, PA
```{r}
bovino_br <- df_bovino |>
  dplyr::mutate(
    cab_bovino = cut(quantidade_animais,
      breaks = c(0, 500, 1000, 10000, 50000, 70000,
            100000, 300000, 500000, 800000, 1200000),
        labels = c("< 100", "100 - 1000", "1000 - 10000", "10000 - 50000",
        "50000 - 100000", "100000 - 300000", "300000 - 500000",
            "500000 - 800000", "800000 - 1000000", "1000000 - 1200000")
        )
  ) |>
    ggplot2::ggplot() +
    geom_sf(aes(fill = factor(cab_bovino))) +
    scale_fill_viridis_d() +
    theme(legend.position = c(0.25, 0.25),
    panel.grid.major = element_line(colour = "gray95"),
    panel.background = element_rect(fill = "gray95"),
    legend.background = element_rect(
        fill = "grey95", colour = "gray95", size = 1)) +
    labs(
        fill = "Número de cabeças",
        x = "Longitude",
        y = "Latitude") +
    annotate("text", x = -51, y = 6, color = "gray30", size = 10,
        label = "Efetivo rebanho bovino do Brasil") +
    annotate("text", x = -36, y = -25, color = "gray40", size = 5,
        label = "Pesquisa pecuária municipal (2019)") +
    annotate("text", x = -36, y = -30,
    label = "Source: IBGE [open data(2023)]
    by Ítalo Monteiro" , color = "gray50") +
    ggspatial::annotation_scale(
      height = unit(0.2, "cm"),
      pad_x = unit(17, "cm"),
      pad_y = unit(0.5, "cm")) +
    ggspatial::annotation_north_arrow(
      width = unit(0.7, "cm"),
      height = unit(0.9, "cm"),
      pad_x = unit(19, "cm"),
      pad_y = unit(1, "cm"))
bovino_br
```


```{r}
ggsave(
 "C:/Users/italo/OneDrive/Área de Trabalho/GitHub/bovino/Image/bovino_br.png",
    plot = bovino_br,
    dpi = 1200)
```


```{r}
bovino_rs <- df_bovino |>
  dplyr::filter(
    abbrev_state == "RS") |>
  dplyr::mutate(
    cab_bov_rs = cut(quantidade_animais,
        breaks = c(0, 500, 1000, 5000, 10000, 50000,
            100000, 300000, 550000, Inf),
          labels = c("< 100", "100 - 10000", "10000 - 30000",
            "30000 - 50000", "50000 - 100000", "100000 - 200000",
                "200000 - 300000", "300000 - 360000", "550000 - 580000")
          )
        ) |>
  ggplot2::ggplot() +
  geom_sf(aes(
    fill = factor(cab_bov_rs)
    )
  ) +
  scale_fill_viridis_d() +
    theme(legend.position = c(0.2, 0.2),
    panel.grid.major = element_line(colour = "gray95"),
    panel.background = element_rect(fill = "gray95"),
    legend.background = element_rect(
        fill = "grey95", colour = "gray95", size = 1)) +
    labs(
        fill = "Número de animais",
        x = "Longitude",
        y = "Latitude") +
    annotate("text", x = -54, y = -27, color = "gray30", size = 8,
        label = "Efetivo bovino do Rio Grande do Sul - BR") +
    annotate("text", x = -50.8, y = -32.5, color = "gray40", size = 5,
        label = "Pesquisa pecuária municipal (2019)") +
    annotate("text", x = -51, y = -33,
    label = "Source: IBGE [open data(2023)]
    by Ítalo Monteiro" , color = "gray50") +
    ggspatial::annotation_scale(
      height = unit(0.2, "cm"),
      pad_x = unit(15, "cm"),
      pad_y = unit(0.5, "cm")) +
    ggspatial::annotation_north_arrow(
      width = unit(0.7, "cm"),
      height = unit(0.9, "cm"),
      pad_x = unit(17, "cm"),
      pad_y = unit(1, "cm"))
bovino_rs
```


```{r}
ggsave(
 "C:/Users/italo/OneDrive/Área de Trabalho/GitHub/bovino/Image/bovino_rs.png",
    plot = bovino_rs,
    dpi = 1200)
```